【裁判字號】    98,交聲,726
【裁判日期】    980613
【裁判案由】    違反道路交通管理處罰條例聲明異議
【裁判全文】
臺灣桃園地方法院交通事件裁定         98年度交聲字第726號
原處分機關  交通部公路總局新竹監理所桃園監理站
異  議  人
即受處分人  甲○○
上列受處分人因違反道路交通管理處罰條例案件，不服原處分機
關交通部公路總局新竹區監理所桃園監理站中華民國98年2 月18
日桃監裁罰字第裁52-DB0000000號裁決，向本院聲明異議，本院
裁定如下：
    主  文
異議駁回。
    理  由
一、原處分意旨略以：異議人即受處分人甲○○於民國九十八年
    一月十九日晚間七時十分許，在桃園縣八德市○○街一００
    巷一號，騎乘Ｆ六六－五二三號重機車時，未戴安全帽，因
    依道路交通管理處罰條例第三十一條第六項規定，裁處異議
    人罰鍰新臺幣（下同）五百元。
二、異議意旨略以：伊當天騎機車去找朋友走錯路，所以將機車
    停在路邊取下安全帽，打電話聯絡朋友請朋友出來，這時候
    就已經停在路邊了，之後警察就過來說伊騎機車沒戴安全帽
    ，隨後伊朋友也有再打兩通電話過來給伊云云。
三、按機器腳踏車駕駛人未依規定戴安全帽者，處駕駛人五百元
    罰鍰，道路交通管理處罰條例第三十一條第六項定有明文。
    經查，證人即舉發警員乙○○到庭證稱：「我當時跟另外一
    位員警執行勤務，我看到異議人騎乘機車沒有戴安全帽，他
    的安全帽擺在腳踏墊上，當時摩托車在移動，是在行駛狀態
    」、「當時他在看旁邊的路標，就是邊騎邊看」、「（我距
    離他）五十公尺以內，我在巷口，異議人是在巷子中間」等
    語（本院九十八年四月二十四日筆錄），而乙○○與異議人
    素不相識，亦無仇怨，僅因例行巡邏勤務而舉發本件違規，
    並無構陷異議人之必要，且機車究竟是在動態行駛抑或靜止
    狀態，甚易分辨，亦難想像乙○○有誤認之可能，是故，乙
    ○○前揭證詞應可採信，異議人騎乘機車未戴安全帽之違規
    事實，堪予認定，依上說明，自應依法裁罰。
四、異議人雖辯稱：「我當時不是打電話通知我朋友，是我朋友
    打電話給我，因為我走錯路，我就打第一通電話，我請我朋
    友出來，打這一通電話的時候，我就已經停在警察舉發我的
    地點，第二通是我學長打電話給我，他問我人在哪裡，他說
    沒有看到我，我才知道我走錯路，我就跟他說我在隔壁的巷
    子，他就過來，第三通也是我學長打電話問我人在哪裡，我
    當時被開單。我打第一通電話之後，要接第二通電話之前，
    警察就到了」等語（本院九十八年四月二十四日筆錄），且
    依其使用之0000000000號行動電話通聯記錄顯示
    ，異議人確實於舉發當日晚間七時七分三秒，先以上開行動
    電話撥打0000000000號行動電話，其後於同日晚
    間七時九分四十四秒、七時十二分五十七秒，兩度接聽來自
    0000000000號行動電話撥打過來之電話，惟乙○
    ○對此則明確證稱：「是異議人被我們攔下來之後，打電話
    叫他朋友過來的」等語（按，乙○○應係誤異議人接聽電話
    為撥打電話），顯然上開通聯紀錄至多僅能認定異議人在遭
    到警員舉發前後，確有使用行動電話對外聯絡之事實，不能
    據此即推論乙○○所述不實。不僅如此，由異議人前述其三
    次使用電話之經過，不難推知異議人與友人並非約見在遭到
    警員舉發之地點，而係另有所在，否則其友人應係直接前來
    ，並無再二次撥打電話確認異議人所在之必要，由此推之，
    異議人在主動撥打電話聯絡友人後，因已近目的地嫌麻煩，
    且為方便察看門牌號碼等地標起見，乃未再戴好安全帽即逕
    自騎車上路，不料在途中遭乙○○舉發，致無法抵達約見地
    點，遂有其後友人兩次撥打電話詢問異議人所在之舉，與常
    情較為相符，此對照乙○○所稱：「當時異議人在看旁邊的
    路標，就是邊騎邊看」等語，尤為明顯。至於本件舉發違規
    通知單上記載異議人之違規時間為舉發當日晚間七時十分，
    雖與前開通聯紀錄所顯示之時間有部分出入，惟此應係時間
    上之誤差所致，尚難執為有利於異議人之認定，附此敘明。
    綜上，異議人所辯無非避重就輕之詞，不足採取。
五、原處分機關因認本件違規事證明確，適用前引道路交通管理
    處罰條例第三十一條第六項規定，裁處異議人罰鍰五百元，
    經核並無違誤。異議人以其係在停車後始取下安全帽撥打行
    動電話對外聯絡，依上說明，為無理由，應予駁回。爰裁定
    如主文。
據上論斷，應依道路交通案件處理辦法第十九條，裁定如主文。
中    華    民    國    98    年    6     月    13    日
                  交通法庭  法  官  陳彥宏
以上正本證明與原本無異。
如不服本裁定，應於送達後5 日內，向本院提出抗告狀。
                            書記官  翁其良
中    華    民    國    98    年    6     月    15    日


司法院資訊處製作；財團法人民間司法改革基金會備份。
